【裁判字號】    97,交聲,1180
【裁判日期】    971002
【裁判案由】    聲明異議
【裁判全文】
臺灣彰化地方法院交通事件裁定        97年度交聲字第1180號
移送機關即
原處分機關  交通部公路總局臺中區監理所彰化監理站
異  議  人
即受處分人  甲○○
上列受處分人因違反道路交通管理處罰條例案件，對於交通部公
路總局臺中區監理所彰化監理站民國97年8 月12日所為之處分（
彰監四字第裁64-I00000000號裁決書）聲明異議，本院裁定如下
：
    主  文
異議駁回。
    理  由
一、按汽車駕駛人，駕駛執照吊扣期間駕駛小型車或機器腳踏車
    者，處新臺幣（下同）6,000 元以上12,000元以下罰鍰，並
    當場禁止其駕駛，且吊銷其駕駛執照，道路交通管理處罰條
    例第21條第1 項第5 款及第3 項後段，分別定有明文。次按
    汽車駕駛人，曾依道路交通管理處罰條例其他各條規定吊銷
    駕駛執照者，1 年內不得考領駕駛執照，同條例第67條第 3
    項亦有明定。又道路交通管理處罰條例所稱之車輛，指在道
    路上以原動機行駛之汽車（包括機器腳踏車），同條例第 3
    條第8 款釋義甚詳。
二、原處分意旨略以：受處分人即異議人甲○○於民國97年6 月
    25日下午2 時15分許，騎乘其所有之車牌號碼586-BVX 號重
    型機車，行經彰化市○○路段時，為彰化縣警察彰化分局執
    勤員警攔停，舉發其有「駕照吊扣期間行駛公路（禁駛）」
    之違規事實。受處分人於舉發通知單上所載應到案日期前到
    案並提出申訴，經原處分機關即交通部公路總局臺中區監理
    所彰化監理站函請舉發單位調查結果，仍認受處分人上開違
    規行為明確，爰依違反道路交通管理處罰條例第21條第1 項
    第5 款、第3 項後段及第67條第3 項規定，裁處罰鍰6,000
    元，並吊銷駕駛執照，1 年內禁止重新考領駕駛執照等語，
    於法應無不合。
三、聲明異議意旨略以：(一)受處分人係當日騎乘586-BVX 號重型
    機車，遵諭前往原處分機關報到，即記點等處分後，於回家
    途中遭警以「駕照吊扣期間行駛公路」事由之舉發。(二)行政
    機關行使公權力就特定具體之公法事件所為對外發生法律上
    效果之單方行政行為，皆屬行政處分，不因其用語、形式以
    及是否有後續行為或記載不得聲明不服之文字而有異（司法
    院大法官會議釋字第423 號解釋意旨參照）。是交通部公路
    總局所訂定之違反道路交通管理事件統一裁罰基準及處理細
    則，對於違反交通規則之裁決，自屬行政處分，亦應受行政
    程法之規範。(三)行政處分作成時，如同時預告不履行之法律
    效果，此行政處分之「預告行為」，於行為人不履行時，原
    處分機關仍應另為一行政處分，始生效力（臺灣高等法院臺
    中分院96年度交抗字第227 號裁定意旨可資參照）。原處分
    機關就處罰所載逾期不繳納之處分，既未為一行政處分，該
    等預告行為復均不生效力，則異議人之駕照自尚未生註銷之
    效力。是原處分機關遽以前開不生效力之預告行為，逕認異
    議人之駕駛執照業經吊扣，而認異議人於97年6 月25日許，
    遵諭前往報到，即記點等處分，當日自原處分機關回家途中
    ，復遭警方以「駕照吊扣期間行駛公路」之理由舉發，係屬
    於「記點吊扣」之違規行為，於法尚有未合，原處分自應撤
    銷，改諭知受處分人不罰。(四)警方遽以上述理由舉發，並不
    符合適當性、必要性、衡量性及狹義之比例原則，亦不符合
    適正性，故原處分應屬不當及違法。(五)受處分人既於97年 6
    月25日，遵諭前往原處分機關報到，即受記點等處分，當日
    復遭警以上述理由舉發，是否已逾越一般國民之期待及對於
    法之認知。又其於事理上，如何強加要求不將該機車騎回家
    置放？顯見原處分機關已過於苛酷，亦屬過當。(六)受處分人
    目前就學中，若依原處分機關之裁決，將受1 年不能騎乘機
    車之重大影響，衡情尚堪憫恕，懇請鈞院酌予減輕裁罰等語
    ，為此提出本件聲明異議。
四、經查：
  (一)受處分人前因違反道路交通理處罰條例第63條第3 項，汽車
    駕駛人在6 個月內，違規記點共達6 點以上者，吊扣駕駛執
    照1 個月，吊扣期間自97年6 月25日起至97年7 月24日止之
    事實，有交通部公路總局臺中監理所彰化監理站97年6 月25
    日彰監稽違字第647763014-002 號駛執照吊扣執行單1 紙在
    卷可稽。嗣受處分人於前開駕照吊扣期間內之97年6 月25日
    下午2 時15分許，騎乘586-BVX 號重型機車，行經彰化市○
    ○路段時，為警攔查發現其有「駕駛執照吊扣期間駕駛機器
    腳踏車」之違規行為，並當場掣單舉發之事實，業據受處分
    人所不爭執，亦彰化縣政府警察局彰警第I00000000 號舉發
    違反道路交通管理事件通知單、交通部公路總局臺中區監理
    所彰化監理站97年8 月12日彰監四字第裁64-I00000000號號
    違反道路交通管理事件裁決書各1 紙在卷可稽，是受處分人
    於駕駛執照吊扣期間駕駛機器腳踏車之違規事實，應堪認定
    。
  (二)受處分人雖以本件舉發當日即97年6 月25日，係因遵諭前往
    原處分機關報到，即記點等處分後，於回家途中遭警方舉發
    等語置辯。惟查，受處分人於97年6 月25日至原處分機關辦
    理「記點吊扣」並繳送駕駛執照，且原處分機關當場發給駕
    駛執照吊扣執行單交由受處分人收執，該執行單上亦詳細載
    明吊扣期間自97年6 月25日至97年7 月24日止，附記欄亦註
    記「駕照吊扣期間駕車者，除罰鍰外並吊銷駕駛執照」等情
    ，有上開駛執照吊扣執行單1 份及彰化縣警察局彰化分局97
    年7 月11日彰警分字第09700205682 號函在卷可參。是受處
    分人既已將駕駛執照繳送監理機關，自知其駕駛執照確已經
    吊扣在案，竟於上開吊扣期間內之97年6 月25日下午2 時15
    分許，騎乘上開車輛行駛於道路，其違反道路交通管理處罰
    條例第21條第1 項第5 款「駕駛執照吊扣期間駕駛機器腳踏
    車」之規定，已甚明確。受處分人雖以前詞置辯，惟按駕照
    吊扣期間禁止駕駛小型車或機器腳踏車，其目的乃係維護公
    眾往來行車之安全，為防杜再犯及給予受處分人相當警惕，
    而剝奪其於一定時期內駕駛車輛之資格，受處分人自不得以
    己身之事由而貽害不特定多數用路人之交通安全，是受處分
    人上開所辯縱令屬實，惟亦不得據為本件主張阻卻違規之正
    當事由。
  (三)另受處分人雖係基於前往原處分機關辦理記點吊扣後，回家
    途中即觸犯本件之違規行為，然依道路交通管理處罰條例第
    21條第1 項第5 款之立法意旨，係基於維護所有道路使用者
    （包含駕駛人及其他道路使用人）之交通安全考量，本院權
    衡公共利益與受處分人之便利私益2 者後，認受處分人上揭
    所述之事由，顯應劣後於交通維安之公眾利益為審酌。是受
    處分人所述舉發當時係因遵諭至原處分機關報到後，必需騎
    車回家云云，亦不足以動搖前揭條文立法意旨與受處分人違
    規行為之認定，是尚難據此作為減免道路交通安全維護之理
    由，而致當時行經該處之道路使用人無端承受道路交通危害
    之風險。況受處分人前往原處分機關前，應知辦理記點吊扣
    駕駛執照後，即無駕駛執照可憑認，故其行前或可敦請親友
    接送，抑或搭乘大眾交通工具至原處分機關，然受處分人捨
    此不為，於可預知回程中騎乘機車於道路上，即有違規駕駛
    之虞，然受處分人心存僥倖仍貿然騎乘上開車輛行駛於道路
    ，是自應負本件舉發所指之違規責任。況本件駕駛人於97年
    6 月25日上午8 時13分在原分機關辦理吊扣駕照手續，惟本
    件違規時間係於當日下午2 時15分許，時間相差達6 小時之
    久，若以受處分人上開住所與監理站相距車程至多約30分鐘
    而言，受處分人是否係於辦理記點吊扣後回家途中即遭警舉
    發，已有可疑，受處分人猶執前開辯詞，委不足採。
  (四)至受處分人雖以目前尚在就學中，駕照若被吊銷並禁考1年
    ，將受重大影響，期能減輕裁罰云云，惟行政機關對違反道
    路交通管理處罰條例之違規行為所作成之行政罰，均須依據
    道路交通管理處罰條例、及違反道路交通管理事件統一裁罰
    基準表之規定，立法者並無賦予行政機關得依情節輕重而自
    為行政裁量之權限，是受處分人上開所請，與法未合。
五、綜上所述，受處分人既未曾對上開吊扣駕駛執照處分向本院
    聲明異議，上揭處分業已確定，是受處分人明知其機車駕駛
    執照已受吊扣1個月之處分（吊扣期間自97年6月25日起至97
    年7月24日止），仍於上揭時地，駕駛車牌號碼586-BVX號重
    型機車行駛道路，原處分機關依道路交通管理處罰條例第21
    條第1項第5款及第67條第3項之規定，裁處受處分人罰鍰6,0
    00元，並吊銷駕駛執照，1年內不得考領駕駛執照，於法並
    無違誤。本件異議人聲明異議為無理由，應予駁回。
據上論斷，應依道路交通管理處罰條例第87條第2 項、道路交通
案件處理辦法第19條，裁定如主文。
中    華    民    國    97    年    10    月    2     日
                    交通法庭    法  官  簡婉倫
以上正本證明與原本無異。
如不服本裁定，應於裁定送達後5日內向本院提出抗告狀。
中    華    民    國    97    年    10    月    2     日
                                書記官  林盛輝


司法院資訊處製作；財團法人民間司法改革基金會備份。
